【裁判字號】    95,上易,1474
【裁判日期】    951229
【裁判案由】    竊盜
【裁判全文】
臺灣高等法院臺中分院刑事判決        95年度上易字第1474號
上  訴  人
即  被  告  戊○○
上列上訴人因竊盜案件，不服臺灣彰化地方法院95年度簡上字第
165號中華民國95年9月22日第一審判決（起訴案號：臺灣彰化地
方法院檢察署95年度偵字第4181號；移送併辦案號：同署95年度
偵字第5842、6023、7184、7187號），提起上訴，本院判決如下
：
    主  文
原判決撤銷。
戊○○連續攜帶兇器竊盜，累犯，處有期徒刑壹年拾壹月。
扣案之固定扳手壹支沒收。
    犯罪事實
一、戊○○曾於民國91年間，因竊盜案件，經臺灣彰化地方法院
    判處有期徒刑4月確定；又於 92年間，因毒品危害防制條例
    案件，經臺灣彰化地方法院判處有期徒刑1年確定，嗣上開2
    案經定應執行刑為有期徒刑1年3月確定，甫於 94年1月31日
    日縮刑期滿執行完畢；其於94年12月28日，又因竊盜案件，
    經臺灣彰化地方法院員林簡易庭以 94年度員簡字第575號判
    處有期徒刑6月（於95年2月6日確定，下稱前案），於95年5
    月25日執行完畢。詎其仍不知悔改，復與劉文龍（涉犯竊盜
    罪嫌部分，另由檢察官移送併辦）共同或獨自一人基於意圖
    為自己不法所有之概括犯意，先後於如附表一所示之時間、
    地點，連續以持客觀上足對人之生命、身體、安全構成威脅
    ，具有危險性之固定扳手、鋸子等兇器或徒手之方式（各行
    竊方式詳如附表一所示），竊取如附表所示癸○○、彰化縣
    員林鎮公所、辛○○、庚○○、丙○○、壬○○、丁○○、
    魏茛傑、乙○○等人之財物得逞（所竊取之物品詳如附表一
    所示），嗣於 95年5月2日凌晨1時許，戊○○與劉文龍在彰
    化縣花壇鄉○○○段第588號土地行竊時（即附表一編號1之
    部分)，為警當場查獲，嗣經戊○○之供述，於95年5月17日
    17時45分許，在其彰化縣員林鎮中央里田中央巷19號之住處
    ，扣得其所有供行竊用之固定扳手 1支，並循線查獲附表一
    之其餘犯行。
二、案經彰化縣警察局彰化分局報請臺灣彰化地方法院檢察署檢
    察官偵查後聲請簡易判決處刑，及檢察官移送併案審理。
        理  由
一、訊據被告戊○○對於上揭犯罪事實，均坦承不諱，核與證人
    即共犯劉文龍於警詢及偵查中；證人即大豐資源回收場之劉
    昌明、權紡資源回收場之巫志忠於警詢；被害人即證人癸○○、彰化縣員林鎮公所職員蕭允泰、辛○○、庚○○、丙○○、壬○○、丁○○、魏茛傑、乙○○、己○○等人於警詢
    證述之情節相符，並有贓物認領保管單、現場蒐證照片附卷
    可稽，並有被告供行竊用之固定扳手1支扣案可資佐證，本
    件事證已臻明確，被告犯行均堪認定。
二、按被告以外之人於偵查中向檢察官所為之陳述，除顯有不可
    信之情況者外，得為證據。是否「顯有不可信之情況」，係
    由法院依該偵查中陳述之外部情況以為判斷。查證人即共犯
    劉文龍於檢察官偵訊中，經諭知證人具結之義務及偽證之處
    罰並命朗讀結文具結後，以證人之身分完整、連續陳述其與
    被告行竊附表一編號1之經過(見偵字第4181號卷第61、62頁
    ），檢察官就上開偵查訊問之實施，並無任何違反相關規定
    之瑕疵，證人劉文龍於偵訊時之證詞並無「顯有不可信之情
    況」，應認具證據能力。另證人即上開被害人及資源回收場
    之負責人之警詢筆錄，被告於本案辯論終結前均未爭執無證
    據能力，且渠等之警詢筆錄又查無不法取供之情形，更與被
    告供述之情節相符，依刑事訴訟法第  159條之5第2項之規
    定，自有證據能力。
三、查，被告行為後，刑法於94年2月2日修正公布，並於95年7
    月1日施行，關於本案應適用之新舊法，茲比較如下：
  (一)刑法第2條第1項之規定，係規範行為後法律變更所生新舊法
    律比較適用之準據法，於95年7月1日刑法施行後，應適用刑
    法第2條第1項之規定，為「從舊從輕」之比較（最高法院95
    年年5月23日第8次刑事庭會議決議參照）。
  (二)修正前刑法第56條關於連續犯之規定，業已修正刪除，應依
    刑法第2條第1項規定，適用最有利於行為人之法律。經比較
    新、舊法結果，應以被告行為時之法律即修正前刑法第56條
    規定論以連續犯，最有利於被告。
  (三)修正前刑法第47條關於累犯之規定，業已修正，惟本件被告
    不論依修正前之刑法第47條，抑或修正後之刑法第47條第1
    項，均構成累犯，且均應加重其刑，對被告而言並無有利或
    不利之情形，不生任何影響，應依刑法第2條第1項前段，適
    用舊法之規定。
  (四)刑法第33條第5款關於罰金刑之規定，由「罰金：銀元1元以
    上」，修正為「罰金：新臺幣1000元以上，以百元計算之」
    ，本案刑法第320條第1項竊盜罪關於罰金刑部分，經比較新
    、舊法結果，應以被告行為時之法律即修正前第 33條第5款
    規定，最有利於被告。
  (五)修正前刑法第28條：「二人以上共同實施犯罪之行為者，皆
    為正犯」之規定，修正為「二人以上共同實行犯罪之行為者
    ，皆為正犯」，惟本件被告不論依修正前之刑法第28條，抑
    或修正後之刑法第28條之規定，均構成正犯，對被告而言並
    無有利或不利之情形，不生任何影響，應適用舊法之規定。
  (六)比較時應就罪刑有關之共犯、未遂犯、想像競合犯、牽連犯
    、連續犯、結合犯，以及累犯加重、自首減輕暨其他法定加
    減原因（如身分加減）與加減例等一切情形，綜其全部罪刑
    之結果而為比較。經綜合比較新、舊法之結果，以被告行為
    時之舊法較有利於被告，依刑法第2條第1項前段規定，本案
    自應適用被告行為時之法律。
三、核被告所為，就附表一編號1、7至10等部分，均係犯刑法第
    320條第1項之普通竊盜罪；就附表一編號2至6、11至14等部
    分所為，均係犯刑法第 321條第1項第3款之攜帶兇器竊盜罪
    。公訴人雖未敘及附表一編號 1以外之其餘連續竊盜犯行，
    然被告上開附表一編號 2至14之竊盜犯行，與公訴人起訴書
    所載附表編號 1所示竊盜部分，有連續犯之裁判上一罪關係
    ，均為起訴效力所及，且經公訴人移送併辦，本院自均應併
    予審理。被告與劉文龍就附表編號 1及7至9等部分所示之竊
    盜犯行，有犯意聯絡及行為分擔，均為共同正犯。又被告先
    後14次之竊盜犯行，時間緊接，犯罪基本構成要件相同，顯
    係基於概括之犯意反覆為之，為連續犯，應依修正前刑法第
    56條連續犯之規定，從一重論以攜帶兇器加重竊盜一罪，並
    加重其刑。被告曾於91年間，因竊盜案件，經臺灣彰化地方
    法院判處有期徒刑4月確定；又於 92年間，因毒品危害防制
    條例案件，經臺灣彰化地方法院判處有期徒刑 1年確定，嗣
    上開2案經定應執行刑為有期徒刑1年3月確定，甫於94年1月
    31日日縮刑期滿執行完畢；其於94年12月28日，又因竊盜案
    件，經臺灣彰化地方法院員林簡易庭以 94年度員簡字第575
    號判處有期徒刑6月，於95年5月25日執行完畢等情，有臺灣
    彰化地方法院檢察署刑案資料查註紀錄表、臺灣高等法院被
    告全國前案紀錄表在卷可考，其於有期徒刑執行完畢後， 5
    年以內再犯本件有期徒刑以上之罪，為累犯，應依修正前刑
    法第47條之規定，遞加重其刑。原審以被告罪證明確，予以
    論罪科刑，故非無見，惟原審疏未審酌附表二所示之竊盜犯
    行，應為前案確定判決之既判力所及，而一併論處罪刑，即
    有未洽。被告上訴意旨以原審量刑過重為由，指摘原判決不
    當，雖無理由，但原判決既有上述可議之處，自應由本院將
    原判決撤銷改判。爰審酌被告之素行、犯罪之動機、目的均
    係為圖一己之私利、竊盜之手段、次數、竊取財物之價值、
    對被害人所生之危害及被告犯罪後坦承犯行，態度良好等一
    切情狀，量處如主文所示之刑。扣案之固定扳手 1支係被告
    所有，供竊盜所用之物，併依修正前刑法第38條第1項第2款
    之規定併予宣告沒收。至於扣案之切割器 1台，雖係被告所
    有，惟其係於行竊後將竊得之鐵材以切割器切割為數小段後
    ，以便將該鐵材售予資源回收業者變現花用，是以該扣案之
    切割器並非供行竊所用之物，故不併予宣告沒收；另被告作
    案用之鋸子並未扣案，且被告稱行竊用之鋸子於作案後已丟
    棄，故無法證明該鋸子未滅失，為免執行之困難，故不併予
    宣告沒收，附此敘明。
四、移送併辦意旨略以（95年度偵字第7184、7187號）：被告又
    於附表二所示之時、地，竊取被害人己○○所有之抽水馬達
    ，因認被告此部分所為，亦涉有刑法第 321條第1項第3款之
    攜帶兇器竊盜罪，爰移送併辦云云。經查：
  (一)按案件曾經判決確定者，應諭知免訴之判決，刑事訴訟法第
    302條第1款定有明文。又訴訟上所謂一事不再理之原則，關
    於實質上一罪或裁判上一罪，亦均有其適用（最高法院60年
    臺非字第77號判例參照）；次按判決應宣示之，但不經言詞
    辯論之判決，不在此限，刑事訴訟法第224條第1項定有明文
    ；又裁判制作裁判書者，除有特別規定外，應以判決正本送
    達於當事人、代理人、辯護人及其他受裁判之人，同法第22
    7條第1項亦著有規定。是裁判宣示或送達於當事人、代理人
    、辯護人或其他受裁判之人時，始對外發生裁判之效力，如
    裁判未經宣示復未送達者，則對外尚不發生效力，自無拘束
    力可言(最高法院82年度臺非字第311號判決參照）；另按依
    同法第 455條之規定，書記官接受簡易判決原本後，應立即
    制作正本送達於當事人，從而刑事簡易案件之判決，既未經
    宣示，該判決自應以正本送達於當事人時，始對外發生效力
    ，則地方法院依簡易程序判決後，因未上訴而確定，其判決
    確定既判力對於時間效力之範圍，應以判決正本送達時為準
    （臺灣高等法院86年法律座談會決議參照）。
  (二)訊據被告固坦承確有為附表二所示之竊盜犯行，核與被害人
    己○○於警詢證述之情節相符，是被告此部分之犯行，亦堪
    認定。然查，被告前94年9月9日及同年月16日，曾分別竊取
    被害人江坤南、陳苗園所有之機車，業經原審檢察官以94年
    度偵字第7809號聲請簡易判決處刑，並經原審法院於94年12
    月28日，以 94年度員簡字第575號刑事簡易判決判處有期徒
    刑6月（書記官分別於95年1月13日及同年月20日，交寄判決
    書予被告及檢察官，有本院之電話紀錄附卷可參），並於95
    年2月6日確定（即前案），此有臺灣高等法院被告前案紀錄
    表、原審檢察官之起訴書及原審簡易判決書附卷可參，因被
    告上開如附表二所示之竊盜犯行，其犯罪時間與前案被告之
    犯罪時間相距僅 3月餘，足認附表二所示之犯行與前案間，
    時間緊接，觸犯構成要件相同之罪名，應係基於概括之犯意
    反覆為之，而有連續犯之裁判上一罪之關係，則附表二所示
    之竊盜犯行應為前案確定判決既判力所及（按於附表二所示
    之犯行，因被告及被害人己○○已無從記憶詳細之犯罪時間
    ，依罪疑有利於被告之法理，亦應認該案之犯罪時間應在94
    年12月28日之前），依上開說明，即與本案論罪科刑部分無
    連續犯之關係，本院無從併予審理，應退由檢察官另行偵辦
    ，附此敘明。
五、被告經合法傳喚，無正當理由不到庭，爰不待其陳述逕行判
    決。
據上論結，應依刑事訴訟法第371條、第369條第1項前段、第364
條、第299條第1項前段，刑法第2條第1項前段、第321條第1項第
3款，修正前刑法第28條、第56條、第47條、第 38條第1項第2款
判決如主文。
本案經檢察官甲○○到庭執行職務。
中    華    民    國    95    年    12    月    29    日
            刑事第十庭    審判長法  官  林  照  明
                                法  官  李  平  勳
                                法  官  蔡  名  曜
上列正本證明與原本無異。
不得上訴。
                                書記官  劉  恒  宏
中    華    民    國    96    年    1     月    3     日
附表一
┌───┬──────┬──────────┬──────┬────────┬──────┐
│編號  │ 犯罪時間   │    犯罪地點        │  行為人    │    犯罪方式    │  所得財物  │
├───┼──────┼──────────┼──────┼────────┼──────┤
│1     │95年5月2日凌│ 彰化縣花壇鄉新金墩 │  戊○○    │戊○○與劉文龍基│鋼筋鐵條一噸│
│      │晨1時許     │ 段588地號          │  劉文龍    │於共同為自己不法│、鷹架八個、│
│      │            │                    │            │所有之犯意聯絡，│電焊器二部  │
│      │            │                    │            │徒手竊取癸○○所│            │
│      │            │                    │            │有之鋼筋鐵條一噸│            │
│      │            │                    │            │、鷹架八個、電焊│            │
│      │            │                    │            │器二部。        │            │
├───┼──────┼──────────┼──────┼────────┼──────┤
│2     │95年5月8日  │ 彰化縣員林鎮大饒里 │  戊○○    │戊○○基於意圖為│不鏽鋼欄杆四│
│      │凌晨0時許   │ 東西向下方八堡圳   │            │自己不法所有之犯│座          │
│      │            │                    │            │意，持客觀上足為│            │
│      │            │                    │            │凶器之扳手一支，│            │
│      │            │                    │            │竊取員林鎮公所所│            │
│      │            │                    │            │有之不鏽鋼欄杆四│            │
│      │            │                    │            │座。            │            │
├───┼──────┼──────────┼──────┼────────┼──────┤
│3     │95年5月10日 │ 彰化縣員林鎮大饒里 │  戊○○    │戊○○基於意圖為│不鏽鋼欄杆四│
│      │凌晨0時     │ 東西向下方八堡圳   │            │自己不法所有之犯│座          │
│      │            │                    │            │意，持客觀上足為│            │
│      │            │                    │            │凶器之板手一支，│            │
│      │            │                    │            │竊取員林鎮公所所│            │
│      │            │                    │            │有之不鏽鋼欄杆四│            │
│      │            │                    │            │座。            │            │
├───┼──────┼──────────┼──────┼────────┼──────┤
│4     │95年5月13日 │ 彰化縣員林鎮八堡圳 │  戊○○    │戊○○基於意圖為│不鏽鋼欄杆五│
│      │凌晨0時許   │ 大西崎自強橋東邊   │            │自己不法所有之犯│座          │
│      │            │                    │            │意，持客觀上足生│            │
│      │            │                    │            │危險之凶器扳手一│            │
│      │            │                    │            │支，竊取員林鎮公│            │
│      │            │                    │            │所所有之不鏽鋼欄│            │
│      │            │                    │            │杆五座。        │            │
├───┼──────┼──────────┼──────┼────────┼──────┤
│5     │95年5月15日 │ 彰化縣員林鎮八堡圳 │  戊○○    │戊○○基於意圖為│不鏽鋼欄杆七│
│      │凌晨0時許   │ 大西崎自強橋東邊   │            │自己不法所有之犯│座          │
│      │            │                    │            │意，持客觀上足為│            │
│      │            │                    │            │凶器之扳手一支，│            │
│      │            │                    │            │竊取員林鎮公所所│            │
│      │            │                    │            │有之不繡鋼欄杆七│            │
│      │            │                    │            │座。            │            │
├───┼──────┼──────────┼──────┼────────┼──────┤
│6     │95年5月17日 │ 彰化縣員林鎮阿寶巷 │  戊○○    │戊○○基於意圖為│不鏽鋼欄杆十│
│      │凌晨0時許   │ 排水溝旁           │            │自己不法不法所有│四座        │
│      │            │                    │            │之犯意，持客觀上│            │
│      │            │                    │            │足為凶器之扳手一│            │
│      │            │                    │            │支，竊取員林鎮公│            │
│      │            │                    │            │所所有之不繡鋼欄│            │
│      │            │                    │            │杆十四座。      │            │
├───┼──────┼──────────┼──────┼────────┼──────┤
│7     │95年5月25日 │ 彰化縣員林鎮振興里 │  劉文龍    │戊○○與劉文龍基│白鐵架子一具│
│      │凌晨3時許   │ 山腳路3段228巷口旁 │  戊○○    │於共同為自己不法│            │
│      │            │ 空地               │            │所有之犯意聯絡，│            │
│      │            │                    │            │徒手竊取辛○○所│            │
│      │            │                    │            │有之白鐵架子一具│            │
│      │            │                    │            │。              │            │
├───┼──────┼──────────┼──────┼────────┼──────┤
│8     │95年5月26日 │ 彰化縣員林鎮振興里 │  劉文龍    │戊○○與劉文龍基│白鐵架子一具│
│      │凌晨3時許   │ 山腳路3段228巷口旁 │  戊○○    │於共同為自己不法│            │
│      │            │ 空地               │            │所有之犯意聯絡，│            │
│      │            │                    │            │徒手竊取庚○○所│            │
│      │            │                    │            │之白鐵架子一具。│            │
│      │            │                    │            │                │            │
├───┼──────┼──────────┼──────┼────────┼──────┤
│9     │95年5月31日 │ 彰化縣員林鎮溝皂里 │  劉文龍    │戊○○與劉文龍基│白鐵冰櫃一具│
│      │凌晨2時許   │ 員集路2段385號前   │  戊○○    │於共同為自己不法│            │
│      │            │                    │            │所有之犯意聯絡，│            │
│      │            │                    │            │徒手竊取丙○○所│            │
│      │            │                    │            │有之白鐵冰櫃一具│            │
│      │            │                    │            │。              │            │
├───┼──────┼──────────┼──────┼────────┼──────┤
│10    │95年6月13日 │ 彰化縣永靖鄉崙美村 │  戊○○    │戊○○基於意圖為│抽水馬達一部│
│      │凌晨        │ 永豐段103號農田    │            │自己不法所有之犯│            │
│      │            │                    │            │意，徒手竊取魏自│            │
│      │            │                    │            │彥所有之抽水馬達│            │
│      │            │                    │            │一部。          │            │
│      │            │                    │            │                │            │
├───┼──────┼──────────┼──────┼────────┼──────┤
│11    │95年6月13日 │ 彰化縣永靖鄉崙美村 │  戊○○    │戊○○基於意圖為│抽水馬達一部│
│      │晚上23時許  │ 永豐段135號農田    │            │自己不法所有之犯│            │
│      │（註：編號11│                    │            │意，持客觀上足為│            │
│      │、12係相鄰之│                    │            │凶器之鋸子及扳手│            │
│      │農田）      │                    │            │一支，竊取丁○○│            │
│      │            │                    │            │所有之抽水馬達一│            │
│      │            │                    │            │部。            │            │
├───┼──────┼──────────┼──────┼────────┼──────┤
│12    │95年6月13日 │ 彰化縣永靖鄉崙美村 │  戊○○    │戊○○基於意圖為│抽水馬達一部│
│      │晚上23時許  │ 永豐段138號農田    │            │自己不法所有之犯│            │
│      │（註：編號11│                    │            │意，持客觀上足為│            │
│      │、12係相鄰之│                    │            │凶器之鋸子一支，│            │
│      │農田）      │                    │            │竊取魏茛傑所有之│            │
│      │            │                    │            │抽水馬達一部。  │            │
│      │            │                    │            │                │            │
├───┼──────┼──────────┼──────┼────────┼──────┤
│13    │95年6月17日 │ 彰化縣永靖鄉同仁村 │  戊○○    │戊○○基於意圖為│農用噴藥機一│
│      │中午12時許  │ 同安宅段74號       │            │自己不法所有之犯│組          │
│      │            │                    │            │意，持客觀上足為│            │
│      │            │                    │            │凶器之鋸子一支，│            │
│      │            │                    │            │竊取乙○○所有之│            │
│      │            │                    │            │農用噴藥機一組。│            │
│      │            │                    │            │                │            │
├───┼──────┼──────────┼──────┼────────┼──────┤
│14    │95年6月18日 │ 彰化縣永靖鄉同仁村 │  戊○○    │戊○○基於意圖為│抽水馬達一部│
│      │中午某時    │ 同安宅段74號農田   │            │自己不法所有之犯│            │
│      │            │                    │            │意，持客觀上足為│            │
│      │            │                    │            │凶器之鋸子一支，│            │
│      │            │                    │            │竊取乙○○所有之│            │
│      │            │                    │            │抽水馬達一部。  │            │
│      │            │                    │            │                │            │
└───┴──────┴──────────┴──────┴────────┴──────┘
附表二：
┌───┬──────┬──────────┬──────┬────────┬──────┐
│編號  │ 犯罪時間   │    犯罪地點        │  行為人    │    犯罪方式    │  所得財物  │
├───┼──────┼──────────┼──────┼────────┼──────┤
│1     │94年年底某日│ 彰化縣員林鎮中央里 │  戊○○    │戊○○基於意圖為│抽水馬達一部│
│      │晚上        │ 員集路2段277項大饒 │            │自己不法所有之犯│            │
│      │            │ 幹11Y13對面農田    │            │意，持客觀上足為│            │
│      │            │                    │            │凶器之扳手一支，│            │
│      │            │                    │            │竊取己○○所有之│            │
│      │            │                    │            │抽水馬達一部。  │            │
│      │            │                    │            │                │            │
└───┴──────┴──────────┴──────┴────────┴──────┘


司法院資訊處製作；財團法人民間司法改革基金會備份。
